臺灣桃園地方法院刑事判決  
111年度訴字第335號
公  訴  人  臺灣桃園地方檢察署檢察官 
被      告  李尚霖



選任辯護人  吳胤如律師
上列被告因違反毒品危害防制條例案件，經檢察官提起公訴（11
0年度偵字第10251號），本院判決如下：
    主  文
李尚霖共同販賣第二級毒品，處有期徒刑貳年，緩刑伍年，並應
於判決確定之日起壹年內向公庫支付新臺幣拾萬元。
扣案如附表編號7所示之物沒收；未扣案犯罪所得新臺幣壹仟肆
佰元沒收，於全部或一部不能沒收或不宜執行沒收時，追徵其價
額。
    事  實
一、李尚霖、徐晨祐(所涉販賣第二級毒品罪，業經臺灣桃園地
    方檢察署〈下稱桃園地檢署〉檢察官以110年度偵字第13517號
    、111年度偵字第11699號起訴書提起公訴)均明知大麻屬毒
    品危害防制條例第2條第2項第2款所規定之第二級毒品，依法
    不得販賣，竟共同意圖營利，基於販賣第二級毒品大麻之犯意
    聯絡，先由徐晨祐以Line通訊軟體向詹坤諺聯繫，並將李尚
    霖Line通訊軟體聯絡方式(暱稱：毛多)提供與詹坤諺，由李
    尚霖與詹坤諺聯繫後，並於民國109年6月17日22時40分許在
    桃園市中壢區忠孝路355巷，將1公克之大麻（下稱本案大麻
    ）以新臺幣(下同)1,400元之價格販賣與詹坤諺。
二、案經桃園地檢署署檢察官指揮苗栗縣警察局竹南分局報告臺
    灣桃園地方檢察署檢察官偵查起訴。
    理  由
壹、證據能力
一、本判決以下援引作為認定犯罪事實之供述及非供述證據，業
    經檢察官、被告及辯護人於本院準備程序表示同意有證據能
    力（見本院109年度訴字第335號〈下稱本院卷〉第45至46頁）
    ，本院審酌該等證據作成時並無違法取證或證據力明顯偏低
    之情形，依刑事訴訟法第159條之5及第158條之4規定，認以
    資為證據核無不當，揆諸前開說明，該等證據均有證據能力
    。
貳、實體方面
一、認定犯罪事實之證據及理由：
  ㈠上開犯罪事實，業據被告李尚霖於警詢、偵訊、本院準備程
    序及審理時均坦承不諱（見110年度偵字第10251號卷〈下稱
    偵卷〉第27至57、253至257頁，本院卷第43至48、85至86頁
    ），核與證人即共犯徐晨祐於警詢、證人即購毒者詹坤諺於
    警詢、偵查中證述之情節相符（見偵卷第59至121、311至31
    2頁），並有共犯徐晨祐與證人詹坤諺之Line通訊軟體對話
    紀錄、共犯徐晨祐與被告李尚霖之Line通訊軟體對話紀錄、
    苗栗縣政府警察局竹南分局搜索、扣押筆錄暨扣押物品目錄
    表各1份、現場照片12幀附卷可佐（見偵卷第203至238頁）
    ，復有扣案如附表編號7所示之物在卷足憑，足認被告上揭
    任意性自白確與事實相符。
  ㈡按第二級毒品大麻，本無一定之公定價格，是其各次買賣之
    價格，當亦各有差異，而或隨供需雙方之資力、關係之深淺
    、需求之數量、程度、毒品之成色、貨源之充裕與否、販賣
    者對於資金之需求程度，以及政府查緝之態度，進而為各種
    不同之風險評估，而為機動性之調整，是其價格標準，自非
    一成不變，且販賣者從各種「價差」或「量差」或「純度」
    謀取利潤方式，亦有差異，然其所圖利益之非法販賣行為目
    的，則屬相同，並無二致。又按一般民眾普遍認知之毒品非
    法交易，向為政府查禁森嚴且重罰不寬貸，衡諸常情，倘非
    有利可圖，絕無平白甘冒被重罰風險之理，從而，舉凡其有
    償交易，除足反證其確另基於某種非圖利本意之關係外，通
    常尚難因無法查悉其買進、賣出之差價，而諉無營利之意思
    ，或阻卻販賣犯行之追訴。又販賣毒品之所謂販賣行為，係
    行為人基於營利之目的，而販入或賣出毒品而言。販賣毒品
    者，其主觀上有營利之意圖，且客觀上有販賣之行為即足構
    成，至於實際上是否已經獲利則非所問。經查，被告於警詢
    及本院準備程序中供稱：本案販賣所得的1,400元大麻，我
    的進貨成本是1,000元，我的獲利是400元等語（見偵卷第55
    頁，本院卷第44頁），足認被告主觀上確有營利之意圖甚明
    。
  ㈢從而，本案事證明確，被告犯行堪以認定，應依法論科。
二、論罪科刑：
  ㈠按行為後法律有變更者，適用行為時之法律。但行為後之法
    律有利於行為人者，適用最有利於行為人之法律，刑法第2
    條第1項定有明文。本件被告如起訴書犯罪事實欄所犯行為
    後，毒品危害防制條例第4條第3項、第9條第3項、第17條第
    2項等規定，業於109年1月15日修正公布，並自109年7月15
    日生效施行。經查：
  1.修正後毒品危害防制條例第4 條第2項規定並未更動製造、
    運輸、販賣第二級毒品罪之構成要件及刑種，惟將有期徒刑
    從7年以上提高為10年以上，並將罰金刑之上限分別從新臺
    幣1千萬元，提高為新臺幣1千5百萬元，亦即修正後毒品危
    害防制條例第4 條第2項之有期徒刑及併科罰金刑有所提高
    ，對被告較為不利。
  2.修正前毒品危害防制條例第17條第2項原規定「犯第四條至
    第八條之罪於偵查及審判中均自白者，減輕其刑」，修正後
    則規定「犯第四條至第八條之罪於偵查及歷次審判中均自白
    者，減輕其刑」，是修正後毒品危害防制條例第17條第2項
    有關符合自白減刑之規定較修正前為嚴格，難認有利於被告
    。
  3.從而，綜合比較修正公布施行前、後之毒品危害防制條例第
    4條第2項、第17條第2項等相關規定，新修正之規定既未較
    有利於被告，爰均適用被告行為時即109年7月15日修正施行
    前之毒品危害防制條例規定。
  ㈡核被告所為，係犯修正前毒品危害防制條例第4條第2項之販
    賣第二級毒品罪。被告於著手販賣前，意圖販賣而持有第二
    級毒品之低度行為，應為其嗣後著手販賣第二級毒品之高度
    行為吸收，不另論罪（最高法院101年度第10次刑事庭會議
    決議參照）。
  ㈢被告與徐晨祐間，就上開販賣第二級毒品之犯行，有犯意聯
    絡及行為分擔，為共同正犯。
  ㈣被告就上開販賣第二級毒品之犯行，於偵查、本院準備程序
    及審理中均自白犯行，已如前述，爰依修正前毒品危害防制
    條例第17條第2項規定減輕其刑。
  ㈤依刑法第59條規定酌減其刑之說明：
　  按刑法第59條規定犯罪之情狀可憫恕者，得酌量減輕其刑，
    其所謂「犯罪之情狀」，與同法第57條規定科刑時應審酌之
    一切情狀，並非有截然不同之領域，於裁判上酌減其刑時，
    應就犯罪一切情狀（包括第57條所列舉之10款事項），予以
    全盤考量，審酌其犯罪有無可憫恕之事由（即有無特殊之原
    因與環境，在客觀上足以引起一般同情，以及宣告法定低度
    刑，是否猶嫌過重等），以為判斷，期使量刑之斟酌，符合
    比例原則。準此，本案販賣第二級毒品罪之法定本刑為「無
    期徒刑或7年以上有期徒刑，得併科1,000萬元以下罰金。」
    ，刑度極重，然本案販毒行為，係由共犯徐晨祐與購毒者詹
    坤諺聯繫，並決定販賣之毒品數量及價格後，再提供被告之
    聯繫方式與詹坤諺，並且提供毒品大麻予被告，供被告與詹
    坤諺交易，是本件被告尚非主導者，且被告僅販賣1公克價
    格1,400元之大麻與詹坤諺，數量尚少，獲利不高，足見其
    僅係偶發為之，尚非恃販毒維生之輩，更與謀取暴利之販毒
    主謀、大盤或中盤商有別，雖因適用上開1次減刑規定後之
    處斷刑，所可宣告之最低刑度仍達有期徒刑3年6月，無法宣
    告緩刑，而須入獄執行，前途自此斷送，對一時失慮觸犯刑
    章且情節顯輕微之犯罪行為人，欠缺一次改過遷善重新做人
    之機會，客觀上足以引起一般人之同情，而有情輕法重之虞
    ，爰依刑法第59條規定，遞予酌減其刑。
  ㈥爰以行為人之責任為基礎，審酌販毒乃毒害之源，其源不斷
    ，流毒他人，非僅生命、身體受其侵害，甚而社會、國家法
    益亦不能倖免，當非個人生命、身體法益所可比擬，被告正
    值青年，不思以正途賺取金錢，可得知毒品大麻為管制之第
    二級毒品，為圖販賣毒品之鉅利，被告竟與徐晨祐利用網路
    通訊軟體LINE做為聯繫之工具，藉以引誘購毒者向其等購買
    毒品以牟利，且被告配合徐晨祐之指示交付毒品予購毒者，
    其所為足以擴散毒品並增加施用毒品人口，戕害購毒者之身
    心健康，其犯罪所生危害非輕，應予非難。惟考量被告犯後
    坦承犯行，態度良好，兼衡其販毒之數量、參與本件犯罪之
    分工程度，暨被告之犯罪動機、目的、手段、自陳大學畢業
    之智識程度、目前從事多媒體工作，月入約3萬9,000元元、
    家中有父母之家庭生活及經濟狀況（見本院卷第47頁）等一
    切情狀，量處如主文所示之刑，以資懲儆。
  ㈦緩刑之說明：
　　按未曾因故意犯罪受有期徒刑以上刑之宣告者，而受2年以
    下有期徒刑、拘役或罰金之宣告，認以暫不執行為適當者，
    得宣告2年以上5年以下之緩刑，其期間自裁判確定之日起算
    ；緩刑宣告，得斟酌情形，命犯罪行為人向公庫支付一定之
    金額，刑法第74條第1項第1款、第2項第4款分別定有明文。
    查被告並無前科，有臺灣高等法院被告前案紀錄表在卷可徵
    ，平日素行尚可，本次犯行，係屬初犯，經此教訓，當知悟
    ，應無再犯之虞，本院審酌被告前述犯罪動機及上揭各情，
    認對被告所宣告之刑，以暫不執行為適當，爰併予宣告被告
    緩刑期間如主文所示，以勵自新。又為使其記取教訓，謹言
    慎行，避免再犯，爰命其應於本判決確定之日起1年內向公
    庫支付如主文所示之金額，以資警惕。另被告須於緩刑期間
    審慎行事，如於期間內又犯罪，或違反前開所定負擔情節重
    大，得依法撤銷緩刑，執行原宣告之刑，附此敘明。 
三、沒收部分：
  ㈠按犯第4條至第9條、第12條、第13條或第14條第1項、第2項
    之罪者，其供犯罪所用之物，不問屬於犯罪行為人與否，均
    沒收之，毒品危害防制條例第19條第1項亦有明文。經查：
　1.扣案如附表編號7所示之手機1支，為被告所有，用以聯繫買
    家販賣第二級毒品犯罪所用之物，此據被告供述在卷（見本
    院卷第44頁），應依毒品危害防制條例第19條第1項規定宣
    告沒收。
　2.至扣案如附表編號1至6所示之物，係被告所有供己施用大麻
    所使用之物，尚與本案販賣行為無涉等情，亦據被告供述在
    卷（見本院卷第44頁），爰不予宣告沒收。
  ㈡按犯罪所得，屬於犯罪行為人者，沒收之；前二項之沒收，
    於全部或一部不能沒收或不宜執行沒收時，追徵其價額，刑
    法第38條之1第1項前段、第3項分別定有明文。查被告於本
    案販賣1公克大麻與詹坤諺，業已收取價金1,400元等情，業
    據被告自陳在卷（見本院卷第44頁），核屬被告之犯罪所得
    ，雖未扣案，應依上開規定宣告沒收，並於全部或一部不能
    沒收或不宜執行沒收時，追徵其價額。
據上論斷，應依刑事訴訟法第299條第1項前段，修正前毒品危害
防制條例第4條第2項、第17條第2項，毒品危害防制條例第19條
第1項，刑法第2條第1項前段、第11條、第28條、第59條、第38
條之1第1項前段、第3項、第74條第1項第1款、第2項第4款，判
決如主文。
本案經檢察官劉文瀚、李佩宣提起公訴，檢察官李孟亭到庭執行
職務。
中　　華　　民　　國　 111　　年　　8 　　月　　22　　日
                  刑事第十四庭審判長法  官  江德民
                                    法  官  程欣儀
                                    法  官  吳天明
以上正本證明與原本無異。
如不服本判決應於收受判決後20日內向本院提出上訴書狀，並應
敘述具體理由。其未敘述上訴理由者，應於上訴期間屆滿後20日
內向本院補提理由書(均須按他造當事人之人數附繕本)「切勿逕
送上級法院」。 
                                    書記官  高慈徽
中　　華　　民　　國　　111 　年　　8 　　月　　23　　日
附錄：本案論罪科刑法條全文
修正前毒品危害防制條例第4條
製造、運輸、販賣第一級毒品者，處死刑或無期徒刑；處無期徒
刑者，得併科新臺幣2千萬元以下罰金。
製造、運輸、販賣第二級毒品者，處無期徒刑或7年以上有期徒
刑，得併科新臺幣1千萬元以下罰金。
製造、運輸、販賣第三級毒品者，處5年以上有期徒刑，得併科
新臺幣7百萬元以下罰金。
製造、運輸、販賣第四級毒品者，處3年以上10年以下有期徒刑
，得併科新臺幣3百萬元以下罰金。
製造、運輸、販賣專供製造或施用毒品之器具者，處1年以上7
年以下有期徒刑，得併科新臺幣1百萬元以下罰金。
前5項之未遂犯罰之。
附表：
編號 物品名稱/數量 所有人 是否沒收 1 RAW捲煙紙/3個 李尚霖 否（與本案無關） 2 ZIG-ZAG捲煙紙/3個 李尚霖 否（與本案無關） 3 MAC BAR捲煙紙/3個 李尚霖 否（與本案無關） 4 PAPERS捲煙紙/3個 李尚霖 否（與本案無關） 5 COITS捲煙紙/3個 李尚霖 否（與本案無關） 6 THIN PAPER捲煙紙/3個 李尚霖 否（與本案無關） 7 iPhone 6S手機1支（IMEI：000000000000000、含門號0000000000SIM卡1張） 李尚霖 是（供犯罪所用之物）